【裁判字號】    89,易,2816
【裁判日期】    890811
【裁判案由】    妨害名譽
【裁判全文】
臺灣高雄地方法院刑事判決                        八十九年度易字第二八一六號
    公  訴  人  臺灣高雄地方法院檢察署檢察官
    被      告  乙○○
右列被告因妨害名譽案件，經檢察官提起公訴（八十九年度偵字第一八二七號），本
院判決如左：
    主  文
乙○○連續公然侮辱人，科罰金貳仟元，如易服勞役，以佰元折算壹日。
    事  實
一、乙○○居住於高雄縣鳳山市○○路四四七巷一０之四號五樓、甲○○居住於同一
    公寓及相同樓梯間之對面五樓（即同巷一二之四號五樓），平日對門而居卻無睦
    鄰之誼，經常惡言相向。八十八年間，雙方屢因乙○○在其住家門外安裝監視器
    ，監控樓梯間人員進出之問題發生口角，並因而在樓梯間互毆，旋互控傷害罪而
    芥蒂愈深。乙○○竟基於概括之犯意，先於民國八十八年十一月十三日上午十時
    四十分許，在上開五樓樓梯間之不特定人或多數人得以出入並共見共聞之場所，
    公然以台語「妳這瘋子」、「不要臉」、「你這個死人」、「你若沒有頭殼壞掉
    ，就沒有可能沒」、「每次搬來這裏住，就是垃圾，要不然就骯髒鬼」等輕蔑
    、足以貶損他人名譽及社會地位之語句謾罵、侮辱甲○○；又於同年十二月（起
    訴書誤載為十月）十四日上午八時十五分許，在同一樓梯間，再公然以「頭殼壞
    掉」、「妳就是頭殼壞掉才沒有」、「瘋查某」「瘋不好」、「破雞歪，要人
    罵」、「妳為什麼不去死，在路邊為什麼不讓車撞死」等語辱罵甲○○，使甲○
    ○之聲譽受損。
二、案經被害人甲○○訴由臺灣高雄地方法院檢察署檢察官偵查起訴。
    理  由
一、訊據被告乙○○對於口出「妳這瘋子」、「不要臉」、「你這個死人」、「你若
    沒有頭殼壞掉，就沒有可能沒」、「每次搬來這裏住，就是垃圾，要不然就骯
    髒鬼」、「頭殼壞掉」、「妳就是頭殼壞掉才沒有」、「瘋查某」「瘋不好」
    、「破雞歪，要人罵」、「妳為什麼不去死，在路邊為什麼不讓車撞死」等語之
    事實坦承不諱，惟矢口否認有何公然侮辱犯行，辯稱：伊是在自己屋內與告訴人
    甲○○對罵，並非在樓梯間，且伊口出上述言語並非針對甲○○，而是自己消氣
    ，甲○○亦有出口罵伊，應併被制裁云云。然查右揭事實，業據告訴人甲○○在
    偵審中指訴綦詳，並有錄音帶一捲及錄音譯文影本二份附卷足稽，而依被告口出
    之上述言語，顯均係針對告訴人所為之謾罵語詞，參以二人對門而居，長期相處
    不睦，又因互控傷害罪，當時仍在涉訟中等情狀以觀，被告與告訴人見面後，再
    因細故發生口角，進而口出惡言，實與常情無違；再被告與告訴人間有樓梯間相
    隔，如被告係在自家門內辱罵告訴人，其音量是否可被清晰錄下，實非無疑；查
    被告住處係五樓公寓，同棟公寓內住有多數居民，住居於該處之人自均可使用該
    樓梯間前往頂樓走動，該樓梯間顯屬不特定人或多數人得以出入之場所，在該處
    所為之言詞、舉動，自可為多數人共見共聞，自與刑法所定「公然」之意義相符
    ，被告在上開場所，口出「妳這瘋子」、「不要臉」等語指摘告訴人，足以貶損
    告訴人之聲譽，自有妨害他人名譽之故意甚明，前開所辯，顯係卸責之詞，不足
    採信，罪證明確，犯行堪以認定。至告訴人是否與被告對罵，有無口出侮辱被告
    之言語，而有觸法之行為，與被告應否受刑事制裁無關，自難依此解免被告之刑
    事責任，附此敘明。
二、核被告所為，係犯刑法第三百零九條第一項公然侮辱人罪。其先後二次犯行，時
    間緊接，手段相同，觸犯同一罪名之罪，顯係基於概括犯意反覆為之，應依連續
    犯之規定以一罪論，並加重其刑。審酌被告與告訴人在二千餘萬之台灣人民中對
    門而居，不知珍惜難得之因緣，敦親睦鄰，互諒、互助，共創整潔、健康、和樂
    之居家生活環境，僅因安裝監視器、樓梯間堆放雜物等細故，竟無法透過自制、
    包容、協商等方式，謀求圓滿解決之道，反因而互罵、互毆，致結怨日深，長期
    交惡結果，適足以增加彼此困擾、怨隙，妨害己身生活之安寧、幸福，徒然自降
    生活品質，自陷苦痛之深淵，二人實有反求諸己，深思平息紛爭、長久和樂共居
    方法之必要。被告竟捨此不由，徒逞口舌之快，先後以上揭言語辱告訴人，足
    以貶損告訴人社會上聲譽及地位，更加深二人嫌隙，無助於雙方問題之解決，及
    其犯後仍否認犯罪，不知自我省思、檢討，態度非佳，而告訴人就發生本案之原
    因、相處態度亦有可議之處等一切情狀，爰量處如主文所示之主刑，並諭知如易
    服勞役之折算標準。
據上論斷，依刑事訴訟法第二百九十九條第一項前段，刑法第五十六條、第三百零九
條第一項、第四十二條第二項，罰金罰鍰提高標準條例第一條前段、第二條，判決如
主文。
中      華      民      國      八十九    年      八      月    十一    日
                                  臺灣高雄地方法院刑事庭
                                      法  官  林水城
右正本證明與原本無異。
如不服本判決，應於判決送達後十日內，向本院提出上訴狀。
                                      書記官  葛羽洪
中    華    民    國    八十九    年      八      月        十一      日
附錄論罪法條
刑法第三百零九條第一項
公然侮辱人者，處拘役或三百元以下罰金。


司法院資訊處製作；財團法人民間司法改革基金會備份。
